【裁判字號】    92,上易,458
【裁判日期】    920418
【裁判案由】    違反專利法
【裁判全文】
臺灣高等法院高雄分院刑事判決                    九十二年度上易字第四五八號
    上  訴  人
    即自訴  人  甲○○
    被      告  丙○○
                乙○○
右上訴人因被告違反專利法案件，不服臺灣高雄地方法院九十一年度自字第三九號
中華民國九十二年二月十日第一審判決，提起上訴，本院判決如左：
    主  文
上訴駁回。
    理  由
一、自訴意旨略以：被告吳幸瑛為德峰國際有限公司負責人，與被告乙○○共同經營
    金屬建材批發業，明知德峰國際有限公司所生產之「可調式滑輪」係侵害自訴人
    之「活動隔牆之底導滑構造」及「木質櫥櫃之滑輪與軌構造」之新型專利權，並
    經自訴人送請財團法人中華工商研究所鑑定屬實，因認被告二人共同涉有違反專
    利法第一百二十五條侵害新型專利罪嫌等語。
二、原審以法規究係修正或廢止，應依其實質內容定之，非取決於形式用語。而修正
    前專利法第一百二十五條業經刪除，再依其立法理由之說明，顯係廢止有關專利
    權侵害之刑罰規定，非僅止於修正而已。故修正後專利法第一百三十八條雖規定
    ：「本法除第十一條自公布日施行外，其餘條文之施行日期，由行政院定之」，
    然該條所稱之「其餘條文」，應不包括修正前專利法第一百二十五條之刑罰規定
    在內。況刪除之條文既已不復存在，即無所謂「施行」之可言，此由中央法規標
    準法第二十二條第三項規定：「依前二項程序廢止之法規，得僅公布或發布其名
    稱及施行日期；並自公布或發布之日起算，至第三日起失效」，亦無「施行日期
    」之概念存在，是修正前專利法第一百二十五條之規定，顯係廢止，而應依中央
    法規標準法第二十二條之規定定其失效日期。從而認被告雖涉違反修正前專利法
    第一百二十五條之罪嫌。然查專利法業經修正廢止該法第一百二十五條至第一百
    三十條關於刑罰之規定，並於中華民國九十二年二月六日經總統以華總一義字第
    ○九二○○○一七七六○號公布，依中央法規標準法第二十二條第三項之規定，
    上開經廢止之規定，自九十二年二月八日起失效。是本件被告被訴違反之專利法
    既已廢止其刑罰，揆諸前揭規定，爰不經言詞辯論，爰依刑事訴訟法第三百零二
    條第三款、第三百零七條，逕為諭知免訴之判決。
三、上訴意旨略以：中央法規標準法第二十二條第三項明定法規之廢止，原則上係於
    公布或發布之日起算至第三日失效，例外於定有「施行日期」之相關規定時，則
    於該施行日期之日生效。又新修正專利法第一百三十八條所謂「其餘條文」當包
    含新修正專利法第一百二十五條除罪化之規定，既行政院尚未就其餘條文訂定施
    行日期，自應適用未除罪化之修正前規定，至原判決所稱刪除之條文既已不復存
    在，即無所謂「施行」之可言云云，顯與法理不合等語。
四、按中央法規標準法第二十二條規定第一項規定「法律之廢止應經立法院通過，總
    統公布」、第二項規定「命令之廢止，由原發布機關為之」、第三項規定「依前
    二項程序廢止之法規，得僅公布或發布其名稱及施行日期；並自公布或發布之日
    起算至第三日失效」。因此，法律之廢止經立法院通過，總統公布之日起算至第
    三日即已失效，條文所稱「施行日期」乃指公布廢止之法律名稱及施行日期而言
    ，以資明瞭。然此次專利法修正案，業經總統於九十二年二月六日以華總一義字
    第○九二○○○一七七六○號修正公布，雖係全案修正，並刪除新型、新式樣專
    利刑罰之條文，但仍非專利法之廢止，此觀中央法規標準法第十條第一項所定「
    修正法規廢止少數條文時，得保留所廢條文之條次，並於其下加括弧，註明刪除
    二字」自明。因此，專利法第一百三十八條規定：「本法除第十一條自公布日施
    行外，其餘條文之施行日期，由行政院定之」，所稱之「其餘條文」，自包括修
    正前專利法第一百二十五條之刑罰規定在內，仍須由行政院定其施行（刪除）日
    期，先予敘明。
五、又因本次新專利法是全案修正，修正幅度相當大，涉及制度之重大變革，需有緩
    衝及準備期間，因此將俟相關法規命令、行政資訊管理系統及宣導等事項完成後
    ，再由經濟部報請行政院核定施行日期。又新法修正重點之一，係因應國際趨勢
    將涉及專利刑事責任之相關條文予以刪除，惟因新法雖已公布，但尚未施行，乃
    造成已繫屬於法院之專利刑事案件，究該如何處理莫衷一是，而新法設緩衝規定
    主要是考量智慧財產局行政管理及宣導之準備，至於廢除專利刑罰並不涉行政管
    理事項，並無過渡期間之問題，實無與新法其他條文同步施行之必要，可先施行
    ，此有經濟部九十二年三月二十六日經智字0000000000○號函附卷可
    據。嗣行政院乃核定九十二年二月六日修正公布「專利法」刪除現行之第八十三
    條、第一百二十五條、第一百二十六條、第一百二十八條至第一百三十一條，自
    中華民國九十二年三月三十一日施行，亦有該院九十二年三月三十一日院台經字
    第○九二○○一六七一九○號函可按。
六、原審雖未及行政院核定修正前專利法第一百二十五條廢止施行日期前，即認修正
    新專利法刪除專利法第一百二十五條刑罰之規定，係屬中央法規標準法第二十二
    條所謂之「法律之廢止」，復認刪除之條文無所謂「施行」可言，亦無「施行日
    期」之概念，尚有誤會。但修正前專利刑事責任相關條文，不涉行政管理事項，
    並無過渡期間之問題，已據經濟部右開函文說明綦詳，經濟部為解決此一困擾，
    邀集司法院及法務部等相關單位，於九十二年三月十一日上午召開「研商專利刑
    罰除罪化相關事宜」會議，決議「為免爭議及困擾，建請行政院就刪除專利刑罰
    之部分條文，先予生效」，亦有經濟部上開函文在卷可憑。其後行政院為避免上
    述爭議及困擾，乃於同年三月三十一日公布新修正「專利法」刪除現行之第一百
    二十五條自同日施行。無論如何，目前被告所涉修正前專利法第一百二十五條已
    刪除生效，原判決所據之理由及解釋固有未洽，然其依刑事訴訟法第三百零二條
    第三款判決免訴，則尚無不合。自訴人執此聲明上訴，指摘原判決不當，為無理
    由，應予駁回，並不經言詞辯論為之。
據上論斷，應依刑事訴訟法第三百六十八條、第三百七十二條，判決如主文。
中     華     民     國      九十二      年      四      月十八   日
                              臺灣高等法院高雄分院刑事第三庭
                                  審判長法官  周賢銳
                                        法官  謝宏宗
                                        法官  黃建榮
右正本證明與原本無異。
不得上訴。
                                  法院書記官  鄭翠芬
中     華     民     國      九十二      年      四      月    十八    日


司法院資訊處製作；財團法人民間司法改革基金會備份。
